# 陈版，关于商誉减值的确认问题

提问人：lumeiyao 时间：2011-03-20 11:44:14
准则中讲： 规定 1 、企业合并所形成的商誉，至少应当在每年年度终了进行减值测试。由于商誉难以独立产生现金流量，应当结合与其相关的资产组或者资产组组合进行减值测试。为了进行资产减值测试，因企业合并形成的商誉的账面价值，应当自购买日起按照合理的方法分摊至相关的资产组；难以分摊至相关的资产组的，应当将其分摊至相关的资产组组合。 规定 2 、企业在对包含商誉的相关资产组或者资产组组合进行减值测试时，如与商誉相关的资产组或者资产组组合存在减值迹象的，应当首先对不包含商誉的资产组或者资产组组合进行减值测试，计算可收回金额，并与相关账面价值相比较，确认相应的减值损失。然后，再对包含商誉的资产组或者资产组组合进行减值测试，比较这些相关资产组或者资产组组合的账面价值（包括所分摊的商誉的账面价值部分）与其可收回金额，如相关资产组或者资产组组合的可收回金额低于其账面价值的，应当就其差额确认减值损失。 问题： 1 、商誉减值测试必须包含在资产组或资产组组合中进行，但是为什么第 2 个规定中又说，首先应该对不包含商誉的资产组合资产组组合进行减值测试？ 2 、在具体的例题讲解中，并没有两个步骤，而只是一个步骤，就是比较包含商誉在内的资产组或组合的账面价值和可收回金额。
[ 本帖最后由 lumeiyao 于 2011-3-20 17:10 编辑 ]

回答人：chenyiwei
你所引用的“规定2”，其来源是IAS 36对于包含商誉的资产组减值测试时间的规定，看看原文应该有助于理解这一问题。原文如下：
97 If the assets constituting the cash-generating unit to which goodwill has been allocated are tested for impairment at the same time as the unit containing the goodwill, they shall be tested for impairment before the unit containing the goodwill. Similarly, if the cash-generating units constituting a group of cash-generating units to which goodwill has been allocated are tested for impairment at the same time as the group of units containing the goodwill, the individual units shall be tested for impairment before the group of units containing the goodwill.
98 At the time of impairment testing a cash-generating unit to which goodwill has been allocated, there may be an indication of an impairment of an asset within the unit containing the goodwill. In such circumstances, the entity tests the asset for impairment first, and recognises any impairment loss for that asset before testing for impairment the cash-generating unit containing the goodwill. Similarly, there may be an indication of an impairment of a cash-generating unit within a group of units containing the goodwill. In such circumstances, the entity tests the cash-generating unit for impairment first, and recognises any impairment loss for that unit, before testing for impairment the group of units to which the goodwill is allocated.

回答人：chenyiwei
回复 藤椅 lumeiyao 的帖子基本上可以这样理解。 以下是某大的技术资料中关于IAS 36的第 97 、 98 两段的介绍： When a CGU to which goodwill has been allocated is tested for impairment, there may also be an indication of impairment of an asset within the unit. IAS 36 requires the entity to test the asset for impairment first and recognise any impairment loss on it before carrying out the impairment test for the goodwill, although this is unlikely to have any practical impact as the assets within the CGU by definition will not generate separate cash flows. An entity will have to go through the same process if there is an indication of an impairment of a CGU within a group of CGUs containing the goodwill. The entity must test the CGU for impairment first, and recognise any impairment loss for that CGU, before testing the group of CGUs to which the goodwill is allocated.

回答人：chenyiwei
回复 报纸 lumeiyao 的帖子英文版的IFRS原文在本版面置顶区域和ishare.esnai.com均有。国际准则都有较为详细的basis of conclusion部分，从中可以看到一些制定背景和相关的考虑。也可推荐一些四大等国际性会计师事务所的出版物，感觉德勤在这方面是四大中知识共享做的比较不错的，在www.iasplus.com和www.casplus.com中都有不少有价值的资料。

提问人：liugangqd 时间：2015-09-17 05:46:42
准则要求至少每年底进行减值测试，那么是否可以认为出具非年审报告不进行减值测试也是允许的？

回答人：chenyiwei
如果中期报告需要对外公告的，则中期报告期末应采用和年度末相一致的会计政策，理论上也应当进行减值测试。由此导致的问题按IFRIC 10处理。

提问人：ken_dream 时间：2017-02-10 21:26:05
请教陈版： “先对不包含商誉的资产组或者资产组组合进行减值测试，计算可收回金额，并与相关账面价值相比较，确认相应的减值损失”，对不含商誉的资产组进行测试时，确定资产组可回收金额时应该“根据资产的公允价值减去处置费用后的净额与资产预计未来现金流量的现值两者之间较高者确定。” 假设：不含商誉的资产组的公允价值减处置费用小于其账面价值，但是资产组的未来现金流折现高于其账面价值。进一步测试含商誉的资产组时（应该只能用现金流量模型吧？），可回收金额小于含商誉资产组的账面价值。
结论：不含商誉的资产组不存在减值，含商誉的资产组存在减值。
问题 1 ：测试不含商誉的资产组可回收金额，运用现金流量模型的时候，怎么能把“商誉”的影响排除掉？现金流预测多少会受运营资产组的人力资源和管理能力等的影响，其实就是受商誉价值的体现。
问题 2 ：如果认为测试不含商誉资产组的现金流模型可以排除商誉影响，那么，含资产组的减值金额应该不会超过商誉的账面价值？
否则“商誉”就变成对资产组经营起负作用的因素了。如此，“减值损失金额应当先抵减分摊至资产组或者资产组组合中商誉的账面价值，再根据资产组或者资产组组合中除商誉之外的其他各项资产的账面价值所占比重，按比例抵减其他各项资产的账面价值”就不可能发生了
问题 3 ：如果认为不含商誉资产组的现金流模型无法排除商誉影响，那么怎么判断不含商誉的资产组是否存在减值？
问题 4 ：鉴于商誉对现金流预测的影响可能无法从测试模型剥离，是否可以省略第一步，直接测试含商誉的资产组？只有发生超商誉的减值时，在对资产组进行减值分摊时，保证减值后金额不低于“公允价值-处置费用”即可。因为，可能存在资产组的处置获益比持续使用获益更高的情况。
不知道我的理解是不是哪个环节出了问题，没有吃透准则的意思。
谢谢陈版，顺祝元宵节快乐

回答人：chenyiwei
目前实际操作中都是“省略第一步，直接测试含商誉的资产组”进行减值测试，如总体可收回金额低于包含商誉在内的资产组账面价值，则首先冲减商誉账面价值。